【裁判字號】    95,訴,1587
【裁判日期】    950630
【裁判案由】    貪污等
【裁判全文】
臺灣板橋地方法院刑事判決              95年度訴字第1587號
公  訴  人  臺灣板橋地方法院檢察署檢察官
被      告  乙○○
            丙○○
上一被告
選任辯護人  李詩皓律師
            景玉鳳律師
上列被告等因偽造文書等案件，經檢察官提起公訴（94年度偵字
第8100號、第10475 號），於準備程序進行中，被告等就被訴之
事實為有罪之陳述，經告知被告簡式審判程序之旨，並聽取當事
人之意見後，裁定進行簡式審判程序，判決如下：
    主  文
乙○○共同行使從事業務之人，明知為不實之事項，而登載於其
業務上作成之文書，足以生損害於公眾，處有期徒刑肆月，如易
科罰金，以佰元折算壹日，緩刑年。
丙○○行使變造私文書，足以生損害於公眾及他人，處有期徒刑
肆月，如易科罰金，以佰元折算壹日，緩刑年。
    事  實
一、甲○○（另行審結）前係臺灣省自來水公司北區工程處（以
    下簡稱：水公司北工處）工程員（民國93年2 月間退休）之
    人員，任職期間負責該水公司北工處發包管線工程監工業務
    ，甲○○於89至90年間，對所監工之「石門系統桃園南崁送
    水管工程」並未會同承商鑫承營造股份有限公司人員取樣、
    送驗，至91年6 月間，甲○○為應付審計部人員對其所負責
    監工之「石門系統桃園南崁送水管工程」實施抽查，為掩飾
    承包商所提供之試驗報告有不足之情形，竟與龍錸檢驗公司
    負責人乙○○（兼鄭兆鴻結構土木技師事務所合夥人）基於
    登載業務不實文書之犯意聯絡，由乙○○於業務上所製作之
    鄭兆鴻結構土木技師事務所之試驗報告，擅自倒填試驗日期
    為89年8 月19日至89年12月30日之不實試驗內容，而製成內
    容不實之鄭兆鴻結構土木技師事務所試驗報告12紙，交由甲○○行使提供予審計人員查核，足以生損害於自來水公司辦
    理材料檢驗及審計人員查核之正確性。
二、丙○○所負責之菖翊水電行於90年6 月間承攬水公司北工處
    發包之「蘆洲中山路送水管工程（第五次）」，該工程原附
    嘉義大學土木與水資源工程學系出具之篩分析等試驗報告3
    張係屬真正，然丙○○僅留存2 紙試驗報告，91年6 月間，
    丙○○為湊足3 張試驗報告以應付審計部人員之抽查，竟將
    該公司先前所留存之其他工程之試驗報告，命不知情之公司
    會計小姐以剪貼、影印之方式，變造嘉義大學土木與水資源
    工程學系篩分析試驗報告影本1 紙，連同其他2 張真正之試
    驗報告影本，寄交給不知情之水公司北工處監工牛震宇，以
    提供予審計人員查核，足以生損害於嘉義大學試驗報告之真
    實性及審計人員查核之正確性。
三、案經法務部調查局北部地區機動工作組移請臺灣板橋地方法
    院檢察署檢察官偵查起訴。
    理  由
一、按除被告所犯為死刑、無期徒刑、最輕本刑為3 年以上有期
    徒刑之罪或高等法院管轄第一審案件者外，於第一次審判期
    日前之準備程序進行中，被告先就被訴事實為有罪之陳述時
    ，審判長得告知被告簡式審判程序之旨，並聽取當事人、代
    理人、辯護人及輔佐人之意見後，裁定進行簡式審判程序，
    刑事訴訟法第273 條之1 第1 項定有明文。經核本件被告乙○○、丙○○所犯均係死刑、無期徒刑、最輕本刑為3 年以
    上有期徒刑以外之罪，其等於準備程序中就被訴事實為有罪
    之陳述，經法官告知簡式審判程序之旨，並聽取公訴人、被
    告及選任辯護人之意見後，本院爰依首揭規定，合議裁定由
    受命法官獨任進行簡式審判程序，合先敘明。
二、上揭犯罪事實，分別據被告乙○○、丙○○於偵、審中坦承
    不諱，就犯罪事實一部分，並據共同被告甲○○自白在卷，
    且有證人應美玲之證述，及卷附鄭兆鴻結構土木技師事務所
    之試驗報告、實驗送件登記簿、龍錸公司帳冊等為證；犯罪
    事實二部分，則另有嘉義大學土木與水資源工程學系篩分析
    試驗報告在卷為據，足認被告乙○○、丙○○之自白與事實
    相符。本件罪證明確，被告等之犯行均堪認定，應依法論處
    。
三、核被告乙○○所為，係犯刑法第216 條、第215 條之行使業
    務上登載不實之文書罪，被告乙○○與甲○○間，就前開犯
    行有犯意聯絡及行為分擔，應論以共同正犯。被告乙○○所
    虛偽填載之12紙試驗報告，係基於單一犯意接續填製，僅論
    以一罪為足。又被告乙○○製作不實業務文書之行為，為高
    度之行使行為所吸收，不另論罪。另被告丙○○所為，則係
    犯刑法216 條、第210 條之行使變造私文書罪，其利用不知
    情之會計小姐進行變造之行為，為間接正犯，應論以正犯之
    刑責。被告丙○○變造文書之行為，亦為高度之行使行為所
    吸收，不另論罪。爰審酌被告等犯罪之動機、目的、手段，
    及其等之品性、生活狀況、智識程度、犯罪所生危害，犯罪
    後態度等一切情狀，分別量處如主文所示之刑，並均諭知如
    易科罰金之折算標準。又查，被告乙○○、丙○○均無前科
    ，分別有臺灣高等法院被告前案紀錄表在卷為據，其等犯後
    均坦承犯行，對犯行均深有悔意，且本次犯行均係貪圖工程
    之便，一時失慮誤觸刑典，其等經此偵、審教訓，應知惕厲
    而不致再犯，本院認對被告乙○○、丙○○所宣告之刑以暫
    不執行為適當，爰併為緩刑之宣告，以期自新。
據上論斷，應依刑事訴訟法第273 條之1 第1 項、第299 條第1
項前段，刑法第28條、第216 條、第210 條、第215 條、第41條
第1 項前段、第74條第1 款，罰金罰鍰提高標準條例第1 條前段
、第2 條，判決如主文。
本案經檢察官陳孟黎到庭執行職務。
中    華    民    國    95    年    6     月    30    日
                    刑事第十一庭    法  官  林漢強
上正本證明與原本無異。
                                    書記官  曾千庭
中    華    民    國    95    年    6     月    30    日
附錄本案論罪科刑所用法條全文
刑法第216條
行使第二百十條至第二百十五條之文書者，依偽造、變造文書或
登載不實事項或使登載不實事項之規定處斷。
刑法第210條
偽造、變造私文書，足以生損害於公眾或他人者，處五年以下有
期徒刑。
刑法第215條
從事業務之人，明知為不實之事項，而登載於其業務上作成之文
書，足以生損害於公眾或他人者，處三年以下有期徒刑、拘役或
五百元以下罰金。


司法院資訊處製作；財團法人民間司法改革基金會備份。
